【裁判字號】    95,上重訴,61
【裁判日期】    950524
【裁判案由】    違反毒品危害防制條例
【裁判全文】
臺灣高等法院花蓮分院刑事判決        95年度上重訴字第61號
上  訴  人
即  被  告  甲○○
選任辯護人  林國泰律師
上列上訴人即被告因違反毒品危害防制條例案件，不服臺灣花蓮
地方法院94年度訴字第293號中華民國95年2月10日第一審判決（
起訴案號：臺灣花蓮地方法院檢察署94年度核退毒偵字第7號）
，提起上訴，本院判決如下：
    主  文
原判決撤銷。
甲○○共同連續販賣第一級毒品，處有期徒刑玖年，販賣第一級
毒品所得新台幣柒仟元沒收，如全部或一部不能沒收時，以其財
產抵償之，及另案扣案之0000000000號行動電話壹支沒收，如全
部或一部不能沒收時，追徵其價額；又共同連續販賣第二級毒品
，處有期徒刑肆年，販賣第二級毒品所得新台幣捌仟元沒收，如
全部或一部不能沒收時，以其財產抵償之，及另案扣案之行動電
話0000000000號、未扣案之0000000000號行動電話各壹支均沒收
，如全部或一部不能沒收時，追徵其價額。應執行有期徒刑拾貳
年，販賣第一級毒品所得新臺幣柒仟元、販賣第二級毒品所得新
臺幣捌仟元均沒收，如全部或一部不能沒收時，以其財產抵償之
，及另案扣案之行動電話0000000000號、未扣案之0000000000號
行動電話各壹支均沒收，如全部或一部不能沒收時，追徵其價額
。
    事  實
一、甲○○（綽號安分）明知海洛因及安非他命係屬毒品危害防
    制條例第2條第2項第1款、第2款所稱之第一級毒品及第二級
    毒品，不得持有、販賣、轉讓，竟因積欠劉清保借款，自民
    國93年2月初某日起至93年2月25日止，與劉清保、賴竹君2
    人（已經檢察官另行起訴，經本院以94年度上重訴字第138
    號分別判處無期徒刑以及執行有期徒刑10年8月在案）共同
    基於販賣海洛因及安非他命牟利之概括犯意聯絡，由劉清保
    提供海洛因及安非他命，並與賴竹君、甲○○分別接聽購毒
    者所撥打之劉清保所有0000000000號行動電話，約好交易毒
    品之時間、地點、金額後，再由渠等其中1人前往交付毒品
    及收款之方式，連續於附表1、2所示之時間、地點，販賣第
    一級毒品予年籍姓名不詳綽號「阿宏」之男子與張美玲等2
    人，販賣第二級毒品予黃金龍等1人，甲○○則於每次毒品
    交易後，自劉清保處取得新台幣（下同）1000元至2000元不
    等之代價以抵償其積欠劉清保之借款或取得免費之安非他命
    施用。
二、甲○○復承上開販賣安非他命牟利之概括犯意，自行於93年
    3月11日上午11時11分許，接獲林國強撥打其所使用0000000
    000號行動電話，表示欲購買安非他命，雙方約好交易之時
    間、地點及金額後，其乃推由與其有犯意聯絡之不詳姓名之
    成年人至花蓮縣吉安鄉南埔加油站，交付3000元之安非他命
    予林國強。
三、案經花蓮縣警察局花蓮分局報告臺灣花蓮地方法院檢察署檢
    察官偵查起訴。
    理  由
一、被告於原審雖然對於警詢中之自白以及證人林國強、黃金龍
    在審判外之陳述主張不具證據能力，但是在本院準備程序中
    則同意審判外之陳述做為證據，而且對於檢察官起訴的犯行
    也都承認，不再抗辯警詢中之自白不具任意性，因此上述證
    據均具有證據能力。
二、訊據被告坦承確實在前述時間地點幫忙接聽向劉清保購買毒
    品海洛因、安非他命的電話，並且事後也依照劉清保的指示
    將毒品交付給買受人，被告並且獲得免除部分債務以及免費
    吸用毒品的利益，以作為協助劉清保販毒的代價，被告也承
    認確實有接聽過林國強購買安非他命之電話等語，被告自白
    的事實，核與證人張美玲（原審卷頁74）、林國強（原審卷
    頁68以下)、黃金龍 (原審卷頁115以下)之情節相符，還有
    電話監聽記錄附卷可證（警卷頁70以下），被告罪證明確，
    犯行洵堪認定，應予依法論科。
三、核被告所為，係違反毒品危害防制條例第4條第1項、第2項
    之販賣第一級毒品及販賣第二級毒品罪。被告販賣前後持有
    海洛因、安非他命之低度行為，應為販賣之高度行為所吸收
    ，均不另論罪。又公訴人於原審當庭補充被告販賣第一級毒
    品之對象為綽號阿宏、張美玲，販賣第二級毒品之對象為林
    國強、黃金龍，均應為本案審理之範圍。被告與劉清保、賴
    竹君就附表1、附表2編號1之犯行，與不詳姓名之成年人就
    附表2編號2之犯行，各有犯意聯絡與行為分擔，為共同正犯
    。被告多次販賣海洛因、安非他命之犯行，均時間緊接，所
    犯罪名相同，顯係出於概括之犯意反覆為之，各為連續犯，
    均各應依刑法第56條之規定以一罪論，並各分別就法定本刑
    為有期徒刑、併科罰金部分，加重其刑（其中就販賣第一級
    毒品罪之法定刑為無期徒刑、死刑部分，及販賣第二級毒品
    罪之無期徒刑部分不得加重）。被告所犯上開2罪間，犯意
    各別，行為互殊，罪名不同，應分論併罰。又審酌被告本件
    犯行之行為雖然因為有從事構成要件之販賣行為，而依目前
    司法實務之見解認為構成販賣的共同正犯，但實際上被告是
    因為積欠賴清保款項1萬餘元後，被告無力清償，於是用協
    助賴清保接聽電話，嗣後送貨的方式來清償積欠的款項，並
    且獲取免費吸用毒品的利益，被告雖然接聽電話也送貨，但
    是被告對於出售毒品的價格及數量完全沒有決定的權力，顯
    見被告在整個販賣毒品的行為過程中，並不居於支配的地位
    ，而且被告本件犯行所出售毒品的數量以及次數均甚為稀少
    ，所獲取的利益微薄，甚至連所能獲取利益的多寡也都沒有
    發言的權力，足見被告在以劉清保為中心的販賣毒品集團中
    ，僅僅是居於邊緣性的角色，再審酌劉清保也因為販賣毒品
    的案件，經本院判處無期徒刑，與被告情節類似的賴竹君則
    被判處應執行有期徒刑10年8月，有本院94年度上重訴字第
    138號判決附卷可參（本院卷頁23），本院認為依照本案被
    告犯罪之情狀顯可憫恕，雖量處最低刑之無期徒刑，仍嫌過
    重，應該依照刑法第59條之規定減輕其刑。爰審酌被告為謀
    取私利，與他人共同販賣第一、二級毒品多次，影響國民健
    康甚鉅，其販賣毒品之次數、所得利益，犯後否認犯行之態
    度等一切情狀分別量處如主文所示之刑，並定其應執行刑。
    又被告販賣海洛因所得共計7000元、販賣安非他命所得共
    8000元，均應依毒品危害防制條例第19條第1項之規定沒收
    之，如全部或一部不能沒收時，以其財產抵償之。另被告共
    同販賣毒品所用之行動電話0000000000（本院94年度上重訴
    字第138號案件之扣案物）、0000000000號（未扣案），分
    別係被告犯毒品危害防制條例第4條第1、2項之罪所用之物
    ，爰依該條例第19條第1項宣告沒收，如全部或一部不能沒
    收時，追徵其價額。
四、原審論處被告罪刑，固屬無誤，但疏未注意適用刑法第59條
    減輕其刑，被告據此提起上訴，為有理由，應由本院撤銷改
    判。
五、據上論斷，應依刑事訴訟法第369條第1項前段、第364條、
    第299條第1項前段、毒品危害防制條例第4條第1項、第2項
    、第19條第1項，刑法第11條前段、第28條、第56條、第59
    條、第51條第4款判決如主文。
本案經檢察官崔紀鎮到庭執行職務。
中    華    民    國    95    年    5     月    24    日
                  刑事庭審判長法  官  蔣有木
                              法  官  林慶煙
                              法  官  賴淳良
以上正本證明與原本無異。
如不服本判決，應於判決送達後10日內向本院提出上訴狀。其未
述理由者，並應於提出上訴狀後10日內向本院補提理由狀 (須
附繕本)。
                              書記官  邱廣譽
中    華    民    國    95    年    5     月    24    日
附錄    本判決論罪科刑法條：
毒品危害防制條例第4條第1項、第2項
製造、運輸、販賣第一級毒品者，處死刑或無期徒刑；處無期徒
刑者，得併科新臺幣1千萬元以下罰金。
製造、運輸、販賣第二級毒品者，處無期徒刑或7年以上有期徒
刑，得併科新臺幣7百萬元以下罰金。
毒品危害防制條例第19條第1項
犯第4條至第9條、第12條、第13條或第14條第1項、第2項之罪者
，其供犯罪所用或因犯罪所得之財物，均沒收之，如全部或一部
不能沒收時，追徵其價額或以其財產抵償之。
刑法第56條(連續犯)
連續數行為而犯同一之罪名者，以一罪論。但得加重其刑至二分
之一。
附表一：被告販賣第一級毒品海洛因：
┌──┬──────┬────────┬────┬───┬──────┐
│編號│時  間      │地點            │販毒對象│ 次數 │販毒所得    │
├──┼──────┼────────┼────┼───┼──────┤
│ 一 │93年2月8日晚│東昌橋          │張美玲  │ 1 次 │新台幣（下同│
│    │上11時許    │                │        │      │）1000元。  │
├──┼──────┼────────┼────┼───┼──────┤
│ 二 │93年2月18日 │化仁國小        │綽號阿宏│ 2 次 │1000元、5000│
│    │中午12時許、│                │        │      │元          │
│    │同日中午12時│                │        │      │            │
│    │30分許      │                │        │      │            │
└──┴──────┴────────┴────┴───┴──────┘
附表二：被告販賣第二級毒品安非他命：
┌──┬──────┬────────┬────┬───┬───────┐
│編號│時  間      │地點            │販毒對象│ 次數 │販毒所得      │
├──┼──────┼────────┼────┼───┼───────┤
│ 一 │93年2月初至 │花蓮市○○街美家│黃金龍  │ 1 次 │5000元        │
│    │93年2月25日 │美大樓7樓       │        │      │              │
│    │間某日      │                │        │      │              │
├──┼──────┼────────┼────┼───┼───────┤
│ 二 │93年3月11日 │花蓮縣吉安鄉南埔│林國強  │ 1 次 │3000元        │
│    │上午11時11分│加油站          │        │      │              │
│    │許          │                │        │      │              │
└──┴──────┴────────┴────┴───┴───────┘


司法院資訊處製作；財團法人民間司法改革基金會備份。
